臺灣雲林地方法院刑事判決　　　　　　　 96年度訴字第464號
公　訴　人　臺灣雲林地方法院檢察署檢察官
被　　　告　丙○○
　　　　　　乙○○
　　　　　　　　　　　號(
　　　　　　丁○○
　　　　　　　　　　（現另案羈押於臺灣雲林看守所）
上列被告等因詐欺等案件，經檢察官提起公訴（96年度偵字第28
90、3291號），被告等就被訴事實為有罪之陳述，經本院合議庭
認為適當後，裁定由受命法官獨任進行簡式審判程序，判決如下
：
    主      文
丙○○、丁○○幫助意圖為自己不法之所有，以詐術使人將本人
之物交付，丙○○處有期徒刑陸月，丁○○處有期徒刑月，如
易科罰金，均以新臺幣壹仟元折算壹日。
乙○○共同意圖為自己不法之所有，以詐術使人將本人之物交付
，累犯，處有期徒刑壹年貳月；又證人，於檢察官偵查時，於案
情有重要關係之事項，供前具結，而為虛偽陳述，累犯，處有期
徒刑陸月。應執行有期徒刑壹年陸月。
    犯罪事實及理由
壹、程序方面：
　  本件被告丙○○、乙○○、丁○○所犯為死刑、無期徒刑、
    最輕本刑三年以上有期徒刑及高等法院管轄第一審案件以外
    之罪，並經被告3 人於準備程序進行中，就被訴事實為有罪
    之陳述，經法官告知簡式審判程序之旨，並聽取公訴人、被
    告3 人之意見後，合議庭認為適宜，依刑事訴訟法第273 條
    之1 第1 項之規定，裁定進行簡式審判程序。
貳、實體方面：
一、犯罪事實：
（一）乙○○前於民國（下同）91年間因恐嚇取財及持有毒品等
      案件，分別經臺灣高等法院臺中分院及臺中地方法院判處
      有期徒刑4 年4 月、3 月確定，應執行有期徒刑4 年5 月
      ，於95年3 月21日因縮短刑期假釋出監，並於96年4 月5
      日假釋期滿未經撤銷而視為已執行完畢。
（二）丙○○其客觀上可預見提供金融機構帳戶、提款卡予他人
      使用，有供作他人財產犯罪用途之可能，且借用他人金融
      帳戶者，常與財產犯罪所需有密切之關聯。丙○○竟仍基
      於幫助他人犯罪之未必故意，於96年5 月21日上午10時許
      ，在雲林縣北港鎮○○路100 巷26號住處附近，將其於96
      年5 月14日在雲林縣虎尾鎮○○路364 號臺中商業銀行虎
      尾分行所申辦之（下稱臺中商銀虎尾分行）帳號000-00-0
      000000號帳戶（下稱系爭帳戶）之存摺、印章、提款卡、
      密碼等資料，以新臺幣（下同）5,000 元之價格，出賣並
      提供予不詳詐騙集團成員行騙使用。嗣該詐騙集團成員在
      收受前開存摺、印章、提款卡及密碼後，即共同基於意圖
      為自己不法所有之犯意聯絡，先推由成員之一於同年5 月
      29日上午10時許，撥打甲○○之行動電話，以電話告知甲○○，訛稱：「甲○○中獎，需先行匯款40萬元手續費至
      系爭帳戶。」等語，以此詐術使甲○○誤信為真，因而陷
      於錯誤，旋於同日指示其友人賴鳳伶前往第一銀行大里分
      行匯款40萬元至丙○○前揭系爭帳戶。該詐騙集團成員並
      於同日前往設於臺中市○區○村路○段291 號之臺中商銀
      向上分行，持丙○○所交付之系爭帳戶資料提領現金35萬
      元，另餘5 萬元因甲○○撥打反詐騙專線及報案後，系爭
      帳戶遂經通報為警示帳戶，詐騙集團成員因而無法提領。
      乙○○於該詐騙集團中擔任負責領取詐得款項即俗稱「車
      手」之角色，乃於次日即5 月30日於取得系爭帳戶存摺及
      經書立完成載有金額為5 萬元之取款憑條後，隨即自臺中
      縣南下至雲林縣莿桐鄉，欲透過丁○○尋找系爭帳戶之申
      設人丙○○，再由丙○○前往開戶之銀行辦理帳戶掛失手
      續，以便持取款憑條將系爭帳戶內之餘款領出。丁○○明
      知乙○○為詐騙集團成員，且知悉系爭帳戶內之款項係詐
      騙所得，竟基於幫助詐欺之犯意，請不知情之林俊材帶領
      乙○○，於5 月30日下午，在北港鎮尋得丙○○，丙○○
      與乙○○見面後，復承繼前開幫助他人犯罪之犯意，隨同
      乙○○前往臺中商銀虎尾分行辦理系爭帳戶之掛失手續，
      經銀行行員查覺系爭帳戶為警示帳戶而報警，並經警當場
      逮捕丙○○及乙○○，始知上情。
（三）乙○○另於95年5 月31日上午11時許，在臺灣雲林地方法
      院檢察署第8 偵查庭，檢察官就前開詐欺案件偵查時，基
      於偽證之犯意，以證人身分供前具結後，就系爭帳戶之存
      摺及取款憑條究係何人交付等案情有重要關係之事項，虛
      偽證述：「他（指丁○○）以公共電話打給我，要我去斗
      南大賣場路口等，到的時候給我丙○○的簿子及寫好的提
      款單。」、「（問：你為什麼要幫丁○○做這些事？）我
      以為他會分我2 萬元。」、「（問：丁○○有說好要分你
      2 萬元？）有」等語，足以混淆被告間在本案中所扮演之
      角色與功能分配，進而妨礙司法機關對於真實之發現。
二、認定犯罪事實所根據的證據及理由：
（一）被告丙○○之警詢筆錄及偵查筆錄。
（二）被告乙○○之警詢筆錄及偵查筆錄。
（三）被告丁○○之警詢筆錄及偵查筆錄。
（四）被害人甲○○之警詢筆錄。
（五）臺中商業銀行虎尾分行帳號為000-00-0000000號帳戶存摺
      影本。
（六）臺中商業銀行存摺存款取款憑條影本2紙。
（七）第一商業銀行匯款申請書回條。
（八）臺灣彰化地方法院91年度訴字第1275號刑事判決。
（九）被告乙○○之行動電話通聯紀錄。
（十）內政部警政署反詐騙諮詢專線紀錄表及案件紀錄表。
（十一）被告3 人之自白與相關證據均相符合，本件事證明確，
        被告3 人之犯行應堪認定。
三、論罪科刑之理由：
（一）查被告丙○○、丁○○均係以幫助之意思幫助詐騙集團成
      員等成年人實施詐欺取財罪，核被告丙○○、丁○○所為
      ，均係犯刑法第339 條第1 項之詐欺取財罪之幫助犯。被
      告乙○○所為，係犯刑法第339 條第1 項之詐欺取財罪、
      第168 條之偽證罪。
（二）被告乙○○與詐欺集團成員間就上開詐欺取財之犯行，有
      犯意聯絡及行為分擔，為共同正犯。
（三）被告乙○○前於91年間因恐嚇取財及持有毒品等案件，分
      別經臺灣高等法院臺中分院及臺中地方法院判處有期徒刑
      4 年4 月、3 月確定，應執行有期徒刑4 年5 月，於95年
      3 月21日因縮短刑期假釋出監，並於96年4 月5 日假釋期
      滿未經撤銷而視為已執行完畢，有臺灣高等法院被告前案
      紀錄表1 份在卷可稽。被告乙○○於有期徒刑執行完畢後
      ，5 年內故意再犯本件有期徒刑以上之罪，為累犯，應依
      刑法第47條第1 項加重其刑。
（四）被告丙○○、丁○○幫助詐騙集團詐欺取財，應依刑法第
      30條第2 項之規定論以幫助犯，並依法減輕其刑。又被告
      乙○○於所虛偽陳述之案件即本案，裁判確定前自白，依
      刑法第172 條之規定，減輕其刑，並先加後減之。
（五）本院審酌被告丙○○、丁○○、乙○○均坦承犯行，然被
      告丙○○以提供帳戶供詐騙集團從事詐欺行為，幫助犯罪
      ，破壞金融信用之正確性，且增加犯罪查緝之困難，及被
      告丁○○雖亦助長詐騙集團犯罪，惟犯罪情節尚稱輕微，
      又被告乙○○之前曾因利用人頭帳戶恐嚇取財案件，經判
      刑確定，甫假釋期滿執行完畢，竟又再犯本案，其惡性非
      輕，致被害人受有損害，並於犯罪後復作偽證，妨害司法
      機關發現真實，暨檢察官就被告丙○○、丁○○、乙○○
      分別具體求處有期徒刑6 月、3 月、1 年6 月尚稱妥適等
      一切情狀，分別量處如主文所示之刑，並就被告丙○○、
      丁○○諭知易科罰金之標準，以資儆懲。
四、適用之法律：
    依刑事訴訟法第299 條第1 項前段、第273 條之1 第1 項，
    刑法第28條、第339 條第1 項、第168 條、第172 條、第30
    條第1 項前段、第2 項、第47條第1 項、第41條第1 項前段
    、第51條第5 款，刑法施行法第1 條之1 ，判決如主文。
本案經檢察官朱健福到庭執行職務。
中　　華　　民　　國　　96　　年　　8　 　月　　3   　日
                  刑事第六庭  法  官　蔡世芳
以上正本證明與原本無異。
如不服本判決，應於判決送達後10日內，向本院提出上訴狀。（
須附繕本）
                              書記官  葉政
中　　華　　民　　國　　96　　年　　8 　　月　　3 　　日
附錄本案論罪科刑條文：
中華民國刑法第339條第1項
意圖為自己或第三人不法之所有，以詐術使人將本人或第三人之
物交付者，處5 年以下有期徒刑、拘役或科或併科1 千元以下罰
金。
中華民國刑法第168條
於執行審判職務之公署審判時或於檢察官偵查時，證人、鑑定人
、通譯於案情有重要關係之事項，供前或供後具結，而為虛偽陳
述者，處7 年以下有期徒刑。
中華民國刑法第172條
犯第168 條至第171 條之罪，於所虛偽陳述或所誣告之案件，裁
判或懲戒處分確定前自白者，減輕或免除其刑。
